【裁判字號】    90,上訴,438
【裁判日期】    901031
【裁判案由】    違反槍砲彈藥刀械管制條例
【裁判全文】
臺灣高等法院臺中分院刑事判決                      九十年度上訴字第四三八號
    上  訴  人  臺灣台中地方法院檢察署檢察官
    被      告  己○○
    指定辯護人  本院公設辯護人  甲○○
右上訴人因被告違反槍砲彈藥刀械管制條例案件，不服臺灣臺中地方法院八十八年度
訴字第二一二二號中華民國八十九年十二月二十八日第一審判決（起訴案號：臺灣臺
中地方法院檢察署八十八年度偵字第一五四三六號），提起上訴，本院判決如左：
      主  文
上訴駁回。
      理  由
一、公訴意旨略以：被告己○○於民國（下同）八十八年六月二十八日凌晨三時許，
    騎機車行經台中市○○路與瀋陽路口，拾獲改造手槍五枝、制式子彈一顆及具殺
    傷力改造子彈二十七顆，竟意圖為自己不法之所有侵占入己，而未經許可持有上
    開槍彈。嗣於八十八年六月二十八日三時三十分許，在台中市○○路與崇德路口
    ，為警當場在機車之腳踏板處查獲前開槍彈，因認被告涉犯刑法第三百三十七條
    、槍砲彈藥刀械管制條例第十一條第四項、第十二條第四項罪嫌等語。
二、按犯罪事實應依證據認定之，無證據不得推定其犯罪事實，刑事訴訟法第一百五
    十四條定有明文，又不能證明被告犯罪者，應諭知無罪之判決，同法第三百零一
    條第一項亦有明文；又被告之自白為證據之一種，須非出於強暴、脅迫、利誘、
    詐欺或其他不正之方法，且與事實相符者，方得採為證據，故被告雖經自白，仍
    應調查其他必要之證據，以察其與事實是否相符，苟無法證明其與事實相符，根
    本即失其證據之證明力，不得採為判斷事實之根據，最高法院四十六年台上字第
    八０九號判例參照。
三、公訴人認被告涉犯前開侵占遺失物及持有具殺傷力槍彈罪嫌係以被告於警訊及八
    十八年六月二十八日初次偵訊中之自白，及扣案之前開槍彈經鑑定係具有殺傷力
    為其論據。訊據被告堅決否認有侵占遺失物及持有前開槍彈之犯行，辯稱：伊友
    人丁○○將呼叫器交給伊保管，八十八年六月二十八日凌晨庚○○打丁○○之呼
    叫器，伊依呼叫器上顯示之行動電話號碼0000－000000號代為回電，
    賴弘銘在電話中說要當金子，叫伊拿身分證到台中市○○路○段阿水茶坊，伊去
    的時候沒有看到庚○○，只有綽號「阿聰」及另一個男的在場，後來阿聰坐計程
    車先離開，伊與另一個男的在茶坊等，該名男子叫伊載其去台中市○○路附近之
    勝將保齡球，該男子將一包東西放在伊機車上要伊在外面等候後，即進入保齡
    球館內，後來警察就來了並在伊機車之腳踏板上扣到一包東西，該包東西並非伊
    撿到予以侵占之物，伊亦不知該包東西係槍彈，伊是遭庚○○等人誣陷等語。經
    查：
  (一)扣案手槍五枝、制式子彈一顆及改造子彈二十七顆，經送內政部警政署刑事警察
    局鑑定結果，認為：「一送鑑制式手槍壹枝（獲案槍枝管制編號0000000
    000），認係以德國RECK廠MIAMI MOD.92 8MM半自動金屬模型將槍管貫通改造
    而成，槍管內加裝金屬襯管（內車有陸條左旋來復線），具發射子彈功能，認具
    殺傷力。二送鑑改造手槍肆枝：(1)壹枝（獲案槍枝管制編號000000000
    0）認係以仿奧地利GLOCK廠17型半自動手槍製造之玩具槍換裝車通之金屬槍管
    改造而成，滑套為金屬材質，其擊發機械正常，具發射子彈功能，認具傷力。(2)
    貳枝（獲案槍枝管制編號0000000000－0），均認係以仿P. BERETTA
    半自動手槍製造之金屬玩具槍（FS－9708型）換裝車通之金屬槍管改造而成，滑
    套為金屬材質，其擊發機械正常，具發射子彈功能，認具傷力。(3)壹枝（獲案槍
    枝管制編號0000000000)認係以仿COLT廠半自動四五手槍製造之玩具
    槍，未發現改造情形，以打擊底火（藥）引爆子彈內火藥為發射動力，槍管及滑
    套材質為塑膠，其擊發機械正常，至於是否具殺傷力，請卓參隨附之槍枝殺傷力
    鑑驗說明。三送鑑制式子彈壹顆，認係口徑9MM子彈（彈底標記為WIN 9MM LUGER
    ），認具殺傷力。四送鑑改造子彈參拾顆：(1)參顆認係金屬彈殼、彈頭（直徑約
    9MM）組合而成之土造子彈，採樣壹顆試結果可擊發，認具殺傷力。(2)壹顆認係
    金屬彈殼、彈頭（直徑約8.5MM）組合而成之土造子彈，經試射可擊發，認具殺
    傷力。(3)參顆認係金屬彈殼、彈頭（直徑約8MM）組合而成之土造子彈，採樣壹
    顆試射結果可擊發，認具殺傷力。(4)玖顆均認係金屬彈殼加裝鉛質彈頭（直徑約
    6.5MM）組合而成之土造子彈，採樣參顆試射結果可擊發，認(五)壹拾肆顆均認係
    玩具槍金屬彈殼加裝金屬彈丸（直徑約6MM）組合而成之土造子彈，採樣伍顆試
    射結果：貳顆可擊發，認具殺傷力；參顆無法擊發，依現狀認不具殺傷力。」，
    固有該局八十八年六月二十八日刑鑑字第六００四四號鑑驗通知書在卷可憑（見
    偵查卷第二十三－二十五頁）。被告於警訊及初次偵訊中供稱：扣案之槍彈係其
    拾獲後予以侵占持有等語，惟被告在警訊中係供稱：「我持有該批槍械是做為防
    身之用，右述槍械於二十八日上午三點左右，在台中市○○路與瀋陽口旁邊路樹
    下拾獲．．．我今天剛好騎著ＴＡＨ－二六九號輕機車到崇德路與瀋陽路附近逛
    ，忽然發現路樹下有一包東西，我好奇打開看，結果看到裏面有五把手槍，我便
    順手帶走．．．我知道是違法的，我是因為常被欺侮，所以想佔為己有做為防身
    之用。」云云（見偵查卷第六頁反面－第七頁），於八十八年六月二十八日在初
    次偵訊中供稱：「八十八年六月二十八日凌晨三時在台中市○○路與瀋陽路口之
    樹下撿到的（指扣案槍彈）」云云（見偵查卷第十五頁反面），然而被告其後於
    檢察官偵訊時則改口供稱：「六月二十八日凌晨，我朋友綽號弘明（按：指庚○○）的叫我去漢口路阿水茶坊會面，結果不是他而是他朋友阿聰及一名不詳姓名
    男子，阿聰說要去巨匠保齡球館，阿聰坐計程車，我帶他的朋友，因為阿聰說臨
    檢很多，阿聰的朋友在保齡球館外丟下一包東西在我機車腳踏板處，說他馬上下
    來，該包東西是用紙袋，內有一鞋盒，過不到一分鐘警察就來了．．．弘明說要
    去當舖，要去當金飾，弘明說他有前科，所以叫我一起去。」（見偵查卷第二十
    九頁反面－第三十頁），又於原審供稱：「不是撿到的，是人家栽贓給我的．．
    ．是放在我車上那人離開十秒鐘我就知道了，我沒有打開，栽贓的人我不認識．
    ．．是賴弘明（按：指庚○○）在六月二十八日晚上CALL機給我叫我到漢口路四
    段阿水茶坊去，我到時有看到二人，我及阿聰及另一男的在泡沫紅茶店，賴弘明
    沒有去，阿聰我之前就認識．．．賴弘明說要當金子，叫我帶証件去，我是騎機
    車去停在進化北路，阿聰與我坐計程車到泡沫紅茶店，阿聰先走叫我在那裡，說
    有很多警察臨檢，我及另一男在那裡等，那個男的叫我載他去巨匠保齡球館，後
    來坐計程車去騎我的機車，我騎機車載他到瀋陽路保齡球館，到時他進去他進去
    保齡球館，我就走了，他離開十秒鐘我才發現那包東西，他是離開我機車的最後
    一位，但我在泡沫紅茶店出來沒有看到他拿東西。．．．（手槍及子彈）那個不
    認識的男的放的，不是交給我的，警察來時他還在保齡球館內，但我有叫警察去
    抓他。．．．鑑定時只有鑑定有殺傷力，但沒有鑑定有無我的指紋，若有鑑定可
    証明我都沒有摸過，我不知道是什麼東西。」等語（見原審卷第十三－十五頁）
    ，前後所供並不相符，其於警訊及偵查初之自白先後不一致，並非全無瑕疵。況
    扣案槍枝多達五枝，子彈多達數十顆，價值不貲且為違禁物，所有人必當謹慎保
    管以免遭人發現負擔刑責，而依前開被告供稱拾獲地點為市區○路旁，並非杳無
    人跡荒涼之處，如扣案槍彈所有人欲棄置，當尋不易為人查覺之地，焉有隨意丟
    棄在市區容易招人囑目之處，且依被告所供其係於案發當日凌晨三時左右拾獲，
    於同日凌晨三時三十分許為警在台中市○○路與崇德路口等候朋友時為警查獲，
    有筆錄可稽，如該物確係被告拾獲，依該物之性質及價值，被告如有予以侵占之
    意圖，自當快速離開拾獲地返回住處或其他隱密地點將該批槍彈藏置於安全不易
    使人發現之處，豈有仍在附近逗留半小時餘，而竟不怕失主及警察巡邏盤查之理
    。再者，證人即警員賴朝松於原審證述：被告於被查獲時曾提及其不知機車上之
    包裝盒內是何物，看被告之表情亦好像不知包裝盒內是槍彈且無法交待該物等情
    （見原審卷第八十七頁及反面），可見被告在警訊及初次偵訊之供稱有瑕疵且與
    常情有違，難認與事實相符，自不得採為不利被告之證據。
  (二)證人丁○○於原審證稱：因伊要前往彰化，為便於回台中時呼叫被告出來，乃將
    其所有之呼叫器交給被告，並交待被告除了伊呼叫外不要回電，伊則只帶行動電
    話前往彰化，詎當天有人打伊之呼叫器，被告竟予以回電，伊曾勸被告不要赴約
    ，被告不聽仍然赴約，才會出事，事後伊與庚○○聊天時，聽庚○○說其因為販
    毒被警查獲，警訊中警方要其交出槍械，其乃叫綽號「阿忠」之男子準備槍並呼
    叫伊出來充當人頭，詎當日因伊將呼叫器交給被告，始由被告頂替赴約而被查獲
    ，事後伊有帶庚○○到被告家中將上情告訴被告父母，並由被告父母暗中錄音等
    情（見原審卷第二頁），於本院亦證稱：「當時我人在彰化，不知道他被牽扯，
    我在電視新聞看到他被抓，我才回來，我的朋友庚○○與我聊天時，說是他陷害
    被告的，我告訴被告的母親，約好帶庚○○去被告的家，當時被告已經被抓了。
    我與庚○○說這樣陷害別人是不好的。他說要找人頭，我只是聽賴某說的。賴某
    說願意負責任，他叫被告不要上訴了，賴某要與他母親解釋，所以同意與我去被
    告的家，當時到被告的家裡，被告父母、姊姊、阿姨親戚等在場，當時我不知道
    有錄音，他母親事後才告訴我有錄音。賴某與被告家裡的人在講話，我全程都在
    場。（提示原審卷一七三頁錄音譯文與證人丁○○，並問當時談話的內容是否如
    此？）是。．．．（庚○○當天為何會找到被告？）我那天不在台中，呼叫器留
    給被告，阿聰打呼叫器給我，本來要找我，被告將這件事告訴我，我告訴他不要
    出去，但被告還是出去，後來我看到新聞才知道出事了。（當時有無說清楚槍枝
    的來源？）賴某要被告承擔起來，並未說槍枝的來源。」等語（見本院卷第一０
    九、一一０頁），核與證人即被告胞姐姐戊○○於原審及本院證稱：「我去警察
    局時己○○將丁○○的手機0000000000號碼給我，我回家後就與他聯
    絡，剛開始時他沒有回電，之後他看到手機上的號碼，才回電，問我是何人，我
    告訴他我是被告的姐姐，他就說槍與我弟弟沒有關係，他有說要請他朋友出來幫
    忙，二十八日中午就與他聯絡上，下午他就來我家．．．我弟弟（指被告）被抓
    的那個星期六他（指庚○○）有到我家．．．」、「被告己○○被警方逮捕，有
    抄丁○○的手機，我聯絡黃某，黃某來，我問他事情的來由，我要求他要找出朋
    友，他又隔了一天，打電話給我，約好要來我家，因我父母親不在，與他約六月
    二十八日後那星期的禮拜六，七月三日上午，丁○○先來，我們有請教律師，律
    師教我們很多方法，我們利用錄音機錄音，當天上午，黃某來我家，他沒有帶他
    的朋友來，下午一、二點，黃某帶證人庚○○來，還有其他二個不認識的人來，
    我阿姨丙○○，我父母親，我嬸嬸陳春霞，我伯母吳月嬌。其他不認識的二個人
    先走。」等語（見原審卷第一三六頁；本院卷第六十頁），證人即被告母親張碧
    梅、嬸嬸陳春霞、被告大伯母吳月嬌、被告阿姨丙○○分別於原審及本院證稱：
    其等於庚○○與丁○○前往被告家中時有在場聽到庚○○要被告為其頂罪，其會
    照顧被告家人等情相符（見原審卷第一八八、一八九頁；本院卷第六十二頁），
    並有被告父母暗中錄下與庚○○對話之錄音帶及譯文一份在卷為憑（見原審卷第
    一七三－一七九頁），該錄音帶內容經證人丁○○於本院證述確實為庚○○談話
    時所錄（見本院卷第一一０頁）。依上述證人證述情節及錄音帶譯文內容，被告
    辯稱上開槍彈係由案外人庚○○所有並交待「阿聰」者放置在被告機車上之情節
    尚堪採信。至於被告於原審所辯稱：係警員要求庚○○交出槍枝及人頭以交換不
    追究庚○○之販毒罪嫌乙節，惟遍查本案全卷資料亦查無庚○○於本件案發時曾
    遭警查獲販毒或施用毒品有因涉案而與警員交換條件之證據，自難認被告辯稱係
    警員教唆庚○○所為等情為真實，惟不影響本件係庚○○因不詳原因而指示「阿
    聰」者將槍彈丟置在被告機車上致被告為警查獲之事實。又證人庚○○雖於本院
    否認與被告被查獲之槍枝有關（見本院卷第三十九頁），惟其否認曾以呼叫器聯
    絡丁○○，亦不認識被告，此與被告及證人丁○○分別供述情節不符，顯係迴護
    自己刑責之飾詞，委無可信。證人庚○○嗣後再經本院傳喚、拘提均無著落，附
    予敘明。
  (三)綜上各述，本件被告於警訊及初次偵訊之自白既與常情有違且無證據證明與事實
    相符，且有證人丁○○、張碧梅、陳春霞、吳月嬌、丙○○證述情節及提供錄音
    帶內容有利於被告，被告辯稱其係遭庚○○者所誣陷等語堪可採信。此外，本院
    復查無其他積極事證足認扣案之槍彈係他人之遺失物及被告於獲知該包物品係槍
    彈後仍予以侵占入己而有公訴人所指犯行之情形下，自屬不能證明被告犯罪，揆
    諸前揭說明，原審依據上述理由，依刑事訴訟法第三百零一條第一項為被告無罪
    之判決，核無不當，檢察官猶執陳詞指摘原判決諭知憮罪為不當，請求撤銷改判
    ，為無理由，應駁回其上訴，。
四、庚○○是否涉有違反槍砲彈藥刀械管制條例刑責，應由檢察官依法偵辦。
據上論斷，應依刑事訴訟法第三百六十八條，判決如主文。
本案經檢察官乙○○到庭執行職務。
中      華      民      國      九十    年      十      月      三十一  日
                                臺灣高等法院臺中分院刑事第七庭
                                      審判長法  官  林  榮  龍
                                            法  官  黃  日  隆
                                            法  官  江  錫  麟
右正本證明與原本無異。
檢察官得上訴。
如不服本判決應於收受送達後十日內向本院提出上訴書狀，其未敘述上訴之理由者並
得於提起上訴後十日內向本院補提理由書（均須按他造當事人之人數附繕本）。
                                            書記官  謝  雅  惠
中      華      民      國      九十    年      十一    月      一      日
                                                                        Ａ


司法院資訊處製作；財團法人民間司法改革基金會備份。
